【裁判字號】    89,訴,1295
【裁判日期】    891019
【裁判案由】    銀行法等
【裁判全文】
臺灣臺北地方法院刑事判決              八十九年度訴字第一二九五號
    公  訴  人  臺灣臺北地方法院檢察署檢察官
    被      告  乙○○
    選任辯護人  黃顯民
右列被告因銀行法等案件，經檢察官提起公訴（八十八年度偵字第二五三四八號、八
十九年度偵字第一七六一號），本院判決如左：
    主      文
乙○○共同違反非銀行不得辦理國內外兌業務，處有期徒刑壹年陸月，緩刑肆年。
扣案之點鈔機、傳真機各壹台、兌廣告單肆張、帳冊伍本、日報表貳佰拾伍頁、客
戶資料陸本均沒收。
    事      實
一、乙○○明知非銀行不得辦理國內外兌業務，竟夥同香港之不詳姓名年籍之成年
    人（人數不明，疑為其胞兄歐威廉及兄嫂歐李素芳）基於犯意之聯絡而為分工，
    由乙○○負責台灣兌到香港部分之業務，上開香港人則負責香港匯兌至台灣部
    分之業務，乙○○則以如附表(一)所示之人頭戶存摺六十六本，自民國八十二年二
    、三月間起，在台北市○○○路三十六號七樓之十處，依自定之匯率，對外經營
    匯兌業務，收受賈汀（印度國籍）、甲○○、許麗珠，及其他不特定之人所存入
    之新台幣，委由上開香港人在香港各地之協力公司，兌換港幣予香港之受款人；
    或由上開香港人在香港收受款人之港幣，由香港以自定匯率匯款予羅芝財、楊
    彭錦繡、宋嘉音、丙○○、楊貴煌或其他不特定之台灣地區受款人。嗣於八十八
    年十一月十九日下午二十二時三十分許，在台北市○○○路三十六號七樓之十處
    ，查獲上情，並扣得現金、印章、取款憑條、匯兌廣告單、帳冊、日報表、銀行
    存款存根聯、客戶資料、銀行聯絡單、傳真機、點鈔機等物（詳如附表二）。
二、案經內政部警政署刑事警察局移送偵辦，台灣板橋地方法院檢察署檢察官偵查起
    訴後，由台灣板橋地方法院移轉本院審理。
    理      由
一、訊據被告除否認與他人共犯外，餘均坦承不諱，核與證人即曾透過香韓港公司或
    乙○○辦理匯兌之羅芝財、林敏娟、宋嘉音、賈汀、丙○○、楊貴煌、甲○○、
    許麗珠等於警訊時證述明確，並有如附表一、二等證物扣案足證，至被告所辯未
    與他人共犯云云，惟查依被告經營情形，香港方面必有人與被告共犯，被告所辯
    無非卸責之詞，不足採信。本件事證明確，被告犯行洵堪認定。
二、核被告所為，違反銀行法第二十九條第一項之規定，應依同法第一百二十五條第
    一項論處。其與人數不明之香港地區年成年，有犯意聯絡及行為分擔，均為共同
    正犯。至公訴人指被告係以其所經營，未經登記之「韓港公司」對外經營匯兌業
    務，牽連犯有公司法第十九條第一項、第二項之罪等語，惟查前揭證人均不知有
    「韓港公司」，有前揭證人於警訊或本院審理時之筆錄可證，可見被告所辯伊未
    以「韓港公司」對外經營業務，可以採信，然因此部分公訴人認與前揭有罪部分
    有牽連犯裁判上一罪之關係，爰不另為無罪之諭知，又公訴人指被告亦有辦理美
    金、日幣及人民幣之兌業務，惟查此部分卷內並無確切之事證足以證明，被告
    復堅決否認，應可採信。爰審酌被告犯罪期間長達六年有餘，其犯罪規模等情狀
    ，並參酌被告其餘犯罪之動機、目的、手段、品行、智識程度、所生危害及犯罪
    後之態度等一切情狀，量處如主文所示之刑，以資懲儆。惟查被告未曾受有期徒
    刑以上刑之宣告，有台灣高等法院被告全國前案紀錄表在卷可稽，其犯罪後坦承
    所犯，態度尚佳，足見其惡性非深，受此次罪行宣告之教訓後，已足促其警惕，
    應無再犯之虞，本院認其宣告之刑以暫不執行為適當，爰併宣告緩刑四年，以勵
    自新。
三、扣案如附表(二)所示物品中，點鈔機、傳真機各一台、兌廣告單四張、帳冊五本
    、日報表二百十五頁、客戶資料六本為被告所有，依其用途，應係被告犯本案之
    罪所用，依法宣告沒收；其餘物品除新台幣一百萬元外，均係與銀行帳戶有關之
    資料，與各銀行間尚有其他民事法律關係，且非應沒收之物，及新台幣一百萬元
    ，被告於警訊及偵審中始終堅稱係伊借來要買股票所用，又無從證明與本件犯罪
    有關，另扣案存摺一一０本中有四十四本為已報廢不用之存摺，亦與本案無關，
    均不予沒收，併此明。
據上論斷，應依刑事訴訟法第二百九十九條第一項前段、銀行法第二十九條第一項、
第一百二十五條第一項、刑法第十一條前段、第二十八條、第三十八條第一項第二款
、第七十四條第一款，判決如主文。
本案經檢察官羅松芳到庭執行職務
中      華      民      國      八十九      年     十     月    十九    日
                                      臺灣臺北地方法院刑事第五庭
                                          法  官  劉  亭  柏
右正本證明與原本無異。
如不服本判決，應於判決送達後十日內，向本院提出上訴狀。
                                          書記官  羅  欣  宜
中      華      民      國      八十九      年     十     月   二十三   日
附錄本案論罪科刑法條全文
銀行法第二十九條
除法律另有規定者外，非銀行不得經營收受存款、受託經理信託資金、公眾財產或辦
理國內外兌業務。
違反前項規定者，由主管機關或目的事業主管機關會同司法警察機關取締，並移送法
辦；如屬法人組織，其負責人對有關債務，應負連帶清償責任。
執行前項任務時，得依法搜索扣押被取締者之會計帳簿及文件，並得拆除其標誌等設
施或為其他必要之處置。
銀行法第一百二十五條
違反第二十九條第一項之規定者，處五年以下有期徒刑、拘役或科或併科二十五萬元
以下罰金。
法人犯前項之罪者，處罰其行為負責人。


司法院資訊處製作；財團法人民間司法改革基金會備份。
